【裁判字號】    97,訴,3042
【裁判日期】    980113
【裁判案由】    確認股東會議決議不成立
【裁判全文】
臺灣臺中地方法院民事判決              97年度訴字第3042號
原      告  丙○○
訴訟代理人  榆政    律師
            黃翊琇    律師
被      告  產力鍋爐工廠股份有限公司
法定代理人  乙○○
訴訟代理人  甲○○
上列當事人間請求確認股東會議決議不成立事件，於民國97年12
月30日言詞辯論終結，本院判決如下：
    主      文
確認被告產力鍋爐工廠股份有限公司於民國九十七年四月十日召
開之股東臨時會決議不成立。
訴訟費用由被告負擔。
    事實及理由
一、兩造之主張：
  (一)原告起訴主張：原告為被告公司之股東，被告公司之實收資
    本額為新台幣（下同）6,000,000元，發行股分總數為6,000
    股；詎被告公司於民國97年4月10日召開股東臨時會，做成
    解散被告公司，並選任被告公司法定代理人乙○○為清算人
    辦理清算事項之決議。惟查該次股東會僅有持股360股之乙
    ○○、480股之黃哲雄、300股之黃哲星、360股之黃雲梯等
    四人出席，合計出席股數亦僅有1,500股，未達被告公司已
    發行股數之半數，因之該次股東臨時會之決議，其法律行為
    之成立要件欠缺，自無由成立。且被告公司該次股東臨時會
    係決議公司解散相關事宜，依公司法第316條規定應有代表
    已發行股份總數三分之二以上股東出席，因此倘出席股東未
    達法律規定應出席股數，自無法開股東臨時會，亦不能做成
    決議，該次股東臨時會召開時出席之乙○○等人所持有被告
    公司股數僅達已發行股份總數之四分之一，顯未達法定要求
    數額以上之股份，而仍做成決議，是該次決議因欠缺法律行
    為之成立要件，應不成立等語。並聲明：如主文第1項所示
    。
  (二)被告則以：不爭執原告之主張，且對原告提出之股東名冊亦
    無意見，且不用聲明等語。
二、得心證之理由：
  (一)按當事人對於他造主張之事實，於言詞辯論時不爭執者，視
    同自認，民事訴訟法第280條第1項定有明文。查原告主張其
    為被告公司之股東，而被告公司之實收資本額為6,000,000
    元，發行股分總數為6,000股；被告公司於97年4月10日召開
    之股東臨時會，做成解散被告公司，並選任被告公司法定代
    理人乙○○為清算人辦理清算事項之決議。惟該次股東臨時
    會出席股東乙○○、黃哲雄、黃哲星、黃雲梯等四人合計僅
    持有被告公司股份1,500股，未達被告公司已發行股數之半
    數，且未達做成解散決議應有代表已發行股份總數三分之二
    以上股東出席之規定等事實，業據原告提出贈與稅免稅證明
    書、被告公司股東名簿、97年4月10日股東臨時會決議等為
    證，且為被告所不爭執，堪信原告之主張為真實。
  (二)按股東會對於公司解散、合併或分割之決議，應有代表已發
    行股份總數三分之二以上股東之出席，以出席股東表決權過
    半數之同意行之，公司法第316條第1項定有明文。而股東會
    之決議，乃二人以上當事人基於平行與協同之意思表示相互
    合致而成立之法律行為，如法律規定其決議必須有一定數額
    以上股份之股東出席時，此一定數額以上股份之股東出席，
    即為該法律行為成立之要件。股東會決議欠缺此項要件，尚
    非單純之決議方法違法問題，如認為決議不成立，自始即不
    發生效力，無須再行訴請法院撤銷，尤以公司法上之特別決
    議為然（最高法院65年度台上字第1374號判決參照）。又股
    東會決議之瑕疵，與法律行為之瑕疵相近，有不成立、無效
    、得撤銷等態樣。所謂決議不成立，係指自決議之成立過程
    觀之，顯然違反法令，在法律上不能認為有股東會召開或有
    決議成立之情形而言。因必須先有符合成立要件之股東會決
    議存在，始有探究股東會決議是否有無效或得撤銷事由之必
    要，故股東會決議不成立應為股東會決議瑕疵之獨立類型。
    我國公司法雖僅就決議之無效及撤銷有所規定，惟當事人如
    就股東會決議是否成立有爭執，以決議不成立為理由，提起
    確認股東會決議不成立之訴，應非法所不許（最高法院92年
    度台上字第1174號判決參照）。本件被告公司於97年4月10
    日所召開之股東臨時會，做成解散被告公司，並選任被告公
    司法定代理人乙○○為清算人辦理清算事項之決議，然該次
    股東臨時會出席股東乙○○、黃哲雄、黃哲星、黃雲梯等四
    人合計持有被告公司股份僅1,500股，顯未達被告公司已發
    行股數之三分之二，依前揭法律規定及最高法院判決意旨，
    該次股東臨時會之出席股東，既未有代表已發行股份總數三
    分之二以上股東之出席，其股東臨時會之召開，顯然違反法
    令，在法律上自不能認為有股東會召開或有決議成立。從而
    ，原告以此為由，提起本件確認之訴，請求確認被告公司於
    97年4月10日召開之股東臨時會決議不成立，為有理由，應
    予准許。
三、本件事證已臻明確，兩造其餘攻擊防禦方法及所舉證據，經
    審酌結果，與本件判決結論均無影響，爰不一一論述，附此
    敘明。
四、據上結論，本件原告之訴為有理由，依民事訴訟法第78 條
    ，判決如主文。
中    華    民    國    98    年    1     月    13    日
                  民事第三庭    法  官  林源森
以上正本係照原本作成。
如對本判決上訴，須於判決送達後20日內向本院提出上訴狀（須
附繕本）。
中    華    民    國    98    年    1     月    13    日
                                書記官  黃士益


司法院資訊處製作；財團法人民間司法改革基金會備份。
